【裁判字號】    95,交簡上,67
【裁判日期】    951214
【裁判案由】    公共危險等
【裁判全文】
臺灣板橋地方法院刑事判決            95年度交簡上字第67號
上  訴  人  臺灣板橋地方法院檢察署檢察官
被      告  甲○○
上列上訴人因被告過失傷害等案件，不服本院95年度交簡字第30
5 號中華民國95年5 月9 日第一審判決（聲請簡易判決處刑案號
：95年度偵字第4069號），提起上訴，本院管轄之第二審合議庭
判決如下：
    主  文
原判決關於服用酒類，不能安全駕駛動力交通工具而駕駛部分撤
銷。
甲○○服用酒類，不能安全駕駛動力交通工具而駕駛，處罰金新
臺幣柒萬伍仟元，如易服勞役，以新臺幣壹仟元折算壹日。
其餘上訴駁回。
    事  實
一、甲○○明知服用酒類或其他相類之物，不能安全駕駛動力交
    通工具者，不得駕駛之，其從民國95年2 月17日17時許起至
    同日20時許止，在臺北縣五股鄉某處飲用啤酒，致其生理協
    調失衡，已達不能安全駕駛動力交通工具之程度，竟於飲酒
    結束後，旋駕駛車號PUU-710 號重型機車，從上處出發上路
    ，擬返回其位於臺北縣三重市○○街112 巷7 號4 樓住處。
    嗣於同日21時許，甲○○駕駛上開機車，行經劃有分向限制
    線之臺北縣三重市○○路○ 段124 巷口路段，原應注意不得
    跨越分向限制線行駛，而依當時天候陰、夜間有照明、光線
    充足，現場係市區道路○○○路面、乾燥、無缺陷、亦無障
    礙物、視距良好等情況，並無不能注意之情事，詎甲○○因
    酒後反應及操控能力降低，且疏未注意，竟跨越分向限制線
    而駛入對向車道，適有乙○○駕駛車號JE5-887 號重型機車
    沿規定車道駛至，見甲○○之機車驟然迎面駛來，為閃避甲
    ○○之機車，乙○○重心失衡而人車倒地，因而受有臉部、
    頭部多處擦傷、撕裂傷、胸前擦傷、兩膝及兩腳背多處擦傷
    等傷害。甲○○於肇事後，留在現場等候警員到場處理，嗣
    於有偵查犯罪權限之機關或人員知悉其犯罪前，向到場處理
    之警員承認其為肇事人，而就過失傷害部分自首之，並接受
    裁判。另經警於同日22時15分許，對甲○○施以呼氣酒精濃
    度測試，測試值仍達每公升0.66毫克，始悉其酒醉駕駛情事
    。
二、案經乙○○訴由臺北縣政府警察局三重分局報請臺灣板橋地
    方法院檢察署檢察官偵查後聲請以簡易判決處刑。
    理  由
一、上揭事實，業據被告甲○○於警詢及偵訊時坦承不諱，核與
    證人即現場目擊者陳國萍於檢察官偵訊時所證情節相符（見
    偵卷第48頁，雖屬被告以外之人於審判外之言詞陳述，然依
    刑事訴訟法第159 條之1 第2 項規定，有證據能力），並有
    酒精測定紀錄表、刑法第185 條之3 案件測試觀察紀錄表、
    汽機車駕駛人酒後生理協調平衡檢測紀錄表、道路交通事故
    現場圖、道路交通事故調查報告表(一)、(二)、交通事故肇事人
    自首情形紀錄表、臺北縣立醫院診斷證明書各1 份（上開書
    證性質上縱屬被告以外之人於審判外之書面陳述，然依刑事
    訴訟法第159 條之4 第1 款、第2 款規定，亦有證據能力）
    、現場照片14幀（性質上非屬供述證據，無傳聞證據之問題
    ）附卷可稽。按機器腳踏車行駛之車道，應依標誌或標線之
    規定行駛，道路交通規則第99條第1 項前段定有明文；又分
    向限制線，係用以劃分路面成雙向車道，禁止車輛跨越行駛
    ，道路交通標誌標線號誌設置規則第165 條規定甚明。被告
    既經考領合格駕駛執照，對於上開規定應無不知之理，而依
    當時情況復無不能注意情事，竟疏未注意，貿然跨越分向限
    制線而駛入對向車道，以致肇事，其過失情節甚為明確。綜
    上所述，本案事證已臻明確，被告犯行均堪予認定，應依法
    論科。
二、查被告行為後，刑法部分條文業於94年2 月2 日修正公布，
    95年7 月1 日施行，修正後刑法第2 條第1 項規定：「行為
    後法律有變更者，適用行為時之法律；但行為後之法律有利
    於行為人者，適用最有利於行為人之法律」，係規範行為後
    法律變更所生新舊法比較適用之準據法，於新法施行後，應
    適用修正後刑法第2 條第1 項之規定，為「從舊從輕」之比
    較。又法律變更之比較適用，比較時應就罪刑有關之共犯、
    未遂犯、想像競合犯、牽連犯、連續犯、結合犯，以及累犯
    加重、自首減輕暨其他法定加減（如身分加減）與加減例等
    一切情形，綜其全部罪刑之結果而為比較；且就比較之結果
    ，須為整體之適用，不能割裂分別適用各該有利於行為人之
    法律，此即法律變更之比較適用所應遵守之「罪刑綜合比較
    原則」及「擇用整體性原則」（最高法院24年上字第4634號
    判例、27年上字第2615號判例、95年第8 次刑事庭會議決議
    參照）。經查：
（一）酒醉駕駛部分：
   1、被告行為時，刑法第185 條之3 之罰金最高額銀元3 萬元
      ，經依現行法規所定貨幣單位折算新臺幣條例第2 條規定
      折算後，其最高額為新臺幣9 萬元。而被告行為後，刑法
      施行法增訂第1 條之1 規定：「中華民國94年1 月7 日刑
      法修正施行後，刑法分則編所定罰金之貨幣單位為新臺幣
      （第1 項）。94年1 月7 日刑法修正時，刑法分則編未修
      正之條文定有罰金者，自94年1 月7 日刑法修正施行後，
      就其所定數額提高為30倍。但72年6 月26日至94年1 月7
      日新增或修正之條文，就其所定數額提高為3 倍（第2 項
      ）」。依上開規定，刑法第185 條之3 之罰金最高額同為
      新臺幣9 萬元。比較適用新舊法，此部分結果並無不同。
   2、被告行為時，關於罰金之最低額，修正前刑法第33條第5
      款規定：「罰金：1 元以上」，經適用現行法規所定貨幣
      單位折算新臺幣條例第2 條規定折算後，其數額為新臺幣
      3 元以上。而被告行為後，刑法第33條第5 款已修正為：
      「罰金：新臺幣1 千元以上，以百元計算之」，此部分似
      以被告行為時之舊法較有利於被告。
   3、惟關於易服勞役之折算標準，修正前刑法第42條第2 項規
      定：「易服勞役以1 元以上3 元以下折算1 日。但勞役期
      限不得逾6 個月」，又依當時仍適用之罰金罰鍰提高標準
      條例第2 條規定（現已刪除），應就其原定數額提高為
      100 倍折算1 日，再依現行法規所定貨幣單位折算新臺幣
      條例第2 條規定折算後，應以新臺幣300 元以上900 元以
      下折算1 日。而修正後之刑法第42條第3 項則規定：「易
      服勞役以新臺幣1 千元、2 千元或3 千元折算1 日。但勞
      役期限不得逾1 年」，此部分顯以修正後之規定較有利於
      被告。
   4、經整體考量上開法律變更，且本案所科之罰金數額非低於
      1 千元，認此部分犯罪應以修正後之規定較有利於被告，
      揆諸上揭說明，被告所犯酒醉駕駛部分，應依刑法第2 條
      第1 項但書，一體適用被告行為後之新法規定。
（二）過失傷害部分：
  1、被告行為時，修正前刑法第62條前段規定：「對於未發覺
     之罪自首而受裁判者，減輕其刑；嗣被告行為後，已修正
     為：「對於未發覺之罪自首而受裁判者，得減輕其刑」。
     亦即，舊法所採之自首必減主義，於修正後改由裁判者視
     具體情況決定是否減輕其刑。經比較新舊法適用結果，此
     部分以被告行為時之舊法規定較有利於被告。
  2、刑法第284 條第1 項前段之法定刑含有罰金。而95年6 月1
     4 日修正公布、同年7 月1 日施行之刑法施行法增訂第1
     條之1 規定：「中華民國94年1 月7 日刑法修正施行後，
     刑法分則編所定罰金之貨幣單位為新臺幣。94年1 月7 日
     刑法修正時，刑法分則編未修正之條文定有罰金者，自94
     年1 月7 日刑法修正施行後，就其所定數額提高為30倍。
     但72 年6月26日至94年1 月7 日新增或修正之條文，就其
     所定數額提高為3 倍」。另刑法第33條第5 款修正為：「
     主刑之種類如下：五、罰金：新臺幣1 千元以上，以百元
     計算之」。而依被告行為時之刑罰法律，罰金係以銀元為
     單位，並依罰金罰鍰提高標準條例第1 條前段規定之提高
     倍數10倍，至於罰金最低額依修正前刑法第33條第5 款規
     定則為銀元1 元。比較修正前、後之法律規定，罰金最高
     額經換算後之結果並無二致，惟就罰金最低額部分，依新
     法規定為新臺幣1 千元，依舊法規定為銀元1 元（即新臺
     幣3 元）。是比較上述修正前、後之刑罰法律，修正後之
     規定非較有利於被告。
  3、被告行為時，修正前刑法第41條第1 項前段規定：「犯最
     重本刑為5 年以下有期徒刑以下之刑之罪，而受6 個月以
     下有期徒刑或拘役之宣告，因身體、教育、職業、家庭之
     關係或其他正當事由，執行顯有困難者，得以1 元以上3
     元以下折算1 日，易科罰金」；又依當時仍適用之罰金罰
     鍰提高標準條例第2 條規定（現已刪除），應就其原定數
     額提高為100 倍折算1 日，再依現行法規所定貨幣單位折
     算新臺幣條例第2 條規定折算後，應以新臺幣300 元以上
     900 元以下折算1 日。而被告行為後，刑法第41條第1 項
     前段已修正為：「犯最重本刑為5 年以下有期徒刑以下之
     刑之罪，而受6 個月以下有期徒刑或拘役之宣告者，得以
     新臺幣1 千元、2 千元或3 千元折算1 日，易科罰金」。
     經比較新舊法適用結果，此部分以被告行為時之舊法有利
     於被告。
  4、經綜合全部罪刑而為比較結果，本件被告所犯過失傷害部
     分，新法之規定非有利於被告，揆諸上揭說明，此部分涉
     及新舊法比較適用事項，應依刑法第2 條第1 項前段，適
     用被告行為時之舊法規定，合先敘明。
三、核被告所為，係犯刑法第185 條之3 之服用酒類不能安全駕
    駛動力交通工具而駕駛罪，及同法第284 條第1 項前段之過
    失傷害罪。其酒後駕車因而致人受傷，並依法應負刑事責任
    ，就前揭過失傷害罪部分，應依道路交通管理處罰條例第86
    條第1 項規定，加重其刑至二分之一。又被告於肇事後，留
    在現場等候警員到場處理，嗣於有偵查犯罪權限之機關或人
    員知悉其犯罪前，向到場處理之警員承認其為肇事人，而就
    過失傷害部分自首之，並接受裁判乙節，有臺北縣政府警察
    局交通警察隊三重分隊所製作之交通事故肇事人自首情形紀
    錄表1 紙附卷可按，就前揭過失傷害罪部分，應依修正前刑
    法第62條前段之規定減輕其刑，並與上開依道路交通管理處
    罰條例第86條第1 項加重部分先加後減之。被告所犯上開二
    罪間，犯意各別，行為互殊，應予分論併罰。
四、撤銷改判部分：原審就被告所犯服用酒類，不能安全駕駛動
    力交通工具而駕駛部分，據以論罪科刑，固非無見。惟原審
    就此部分未及比較適用新舊法，以適用對於被告較為有利之
    修正後規定，尚有未洽。檢察官提起本件上訴，雖無理由，
    惟原審判決既有上揭可議之處，應由本院撤銷改判之。爰審
    酌政府近年來已大力宣導酒後駕車之危險性及違法性，被告
    明知酒精成分對人之意識能力具有不良影響，酒後駕車對一
    般往來之公眾及駕駛人自身皆具有高度危險性，既漠視自己
    安危，尤枉顧公眾安全，於服用酒類，呼氣酒精濃度達每公
    升0.66毫克，而處於不能安全駕駛動力交通工具之狀態下，
    仍執意駕駛機車行駛於市區道路上，並發生交通事故，對於
    公眾往來安全已生相當危害，兼衡其素行狀況、智識程度、
    犯罪之動機、目的、手段及犯罪後之態度等一切情狀，量處
    如主文所示之刑，並諭知如易服勞役之折算標準，以示懲儆
    。爰諭知如主文第一項、第二項所示。
五、駁回上訴部分：原審就被告所犯過失傷害部分，以被告罪證
    明確，而適用刑法第284 條第1 項前段、第62條前段（修正
    前）、第41條第1 項前段、道路交通管理處罰條例第86條第
    1 項、罰金罰鍰提高標準條例第1 條前段、第2 條（修正前
    ），並審酌被告並無前科，素行尚佳，惟其於酒後仍駕駛車
    輛行駛於市區道路上，以致發生交通事故，對被害人造成之
    傷勢程度，及犯罪後坦承犯行、然迄未與告訴人達成和解等
    一切情狀，判處拘役50日，如易科罰金，以銀元300 元折算
    1 日，其認事用法均無違誤，量刑亦屬妥適。按新修正刑法
    第2 條第1 項立法之變更，已將新舊法律適用之「從新從輕
    」原則，改採「從舊從輕」原則，修法前以往實務見解，認
    原判決未及比較適用新舊法時，上訴後，雖比較結果以舊法
    有利於行為人，而原判決別無其他撤銷事由，仍應由上級審
    法院以此為由撤銷改判，惟修正後之規定係以適用行為時法
    為原則，因此原判決雖未及比較適用，然上訴後，經比較新
    舊法，行為後之法律並非較有利於行為人，仍應適用行為時
    法，則原判決適用行為時法即無不當，自不構成撤銷之事由
    。準此，原審判決雖未及比較新舊法，惟此部分既應適用修
    正前之規定，即無不當，仍應予維持。檢察官依告訴人乙○
    ○之請求，提起本件上訴，略謂：被告係於告訴人報警後為
    警查獲，原審以被告係自首而減輕其刑，顯有不當云云，然
    本件被告於肇事後，留在現場等候警員到場處理，嗣於有偵
    查犯罪權限之機關或人員知悉其犯罪前，向到場處理之警員
    承認其為肇事人，已如前述，自該當自首之要件，至於係由
    何人報警，尚無礙自首之成立。是檢察官提起上訴，此部分
    經核為無理由，應予駁回，爰諭知如主文第三項所示。
六、被告經合法傳喚，無正當理由未於審判期日到庭，爰依刑事
    訴訟法第455 條之1 第3 項、第371 條規定，不待其陳述，
    逕行判決。
據上論斷，應依刑事訴訟法第455 條之1 第1 項、第3 項、第37
1 條、368 條、第369 條第1 項前段、第364 條、第299 條第1
項前段，刑法第2 條第1 項但書、第185 條之3 、第42條第3 項
（修正後），刑法施行法第1 條之1 第1 項（修正後）、第2 項
但書（修正後），判決如主文。
本案經檢察官沈志成到庭執行職務。
中    華    民    國    95    年    12    月    14    日
                  交通法庭  審判長法  官  陳鴻清
                                  法  官  劉安榕
                                  法  官  朱嘉川
以上正本證明與原本無異。
不得上訴。
                                  書記官  陳聖儒
中    華    民    國    95    年    12    月    15    日


司法院資訊處製作；財團法人民間司法改革基金會備份。
